臺灣臺南地方法院行政訴訟判決
110年度交字第144號
原      告  李政憲  
被      告  交通部公路總局嘉義區監理所

代  表  人  黃萬益  
上列當事人間交通裁決事件，原告不服被告民國110年6月22日嘉
監裁字第70-ZWZA40302號裁決，提起行政訴訟，本院判決如下：
   
    主  文
一、原告之訴駁回。
二、訴訟費用新臺幣300元由原告負擔。
    事實及理由
壹、程序方面：本件係因原告不服被告所為道路交通管理處罰條
    例第8條之裁決而提起之撤銷訴訟，屬行政訴訟法第237條之
    1第1項第1款所稱交通裁決事件，應適用交通裁決事件訴訟
    程序，且本件事證明確，爰依同法第237條之7規定，不經言
    詞辯論，逕行裁判。
貳、實體方面：
一、事實概要：原告於民國110年5月14日5時42分許，駕駛車牌
    號碼000-0000號營業大貨車（下稱系爭大貨車）載運貨物，
    行經國道一號南向后里地磅站，因有「汽車裝載貨物行經設
    有地磅處所五公里內路段，未依號誌指示過磅」之違規行為
    ，經內政部警政署國道公路警察局第三公路警察大隊（下稱
    舉發單位）員警攔查並製單舉發。嗣原告向被告提出申訴，
    被告請舉發單位調查結果，仍認原告有前揭違規行為，遂於
    110年6月22日以其違規事證明確，依道路交通管理處罰條例
    第29條之2第4項及第63條第1項第2款之規定，裁處新臺幣（
    下同）90,000元，並記違規點數2點。原告不服，遂提起本
    訴訟。
二、原告起訴主張略以：原告三月份才至昌泰交通公司上班，每
    天開17噸的車子去歸仁載統一公司的宅配物品去樹林，行經
    國道一號的新市地磅站、新營地磅站、斗南地磅站、員林地
    磅站、后里地磅站、造橋地磅站，之後轉國道三號，再行經
    龍潭地磅站，最後至樹林卸貨，總共被南上、北下員警開二
    次罰單，第二次從北上南下，也是在后里地磅站被攔查開單
    ，原告向員警表示車子有問題，回台南的時候要慢慢開，不
    要踩油門太大力，車子漏氣就不會剎車鎖死，到台南後原告
    馬上就去檢查車子，總共檢查三次才解決車子問題等語。並
    聲明：原處分撤銷。
三、被告答辯則以：
  ㈠依道路交通管理處罰條例第29條之2第4項：「汽車裝載貨物
    行經設有地磅處所5公里內路段，未依標誌、標線、號誌指
    示或不服從交通勤務警察或依法令執行交通稽查任務人員之
    指揮過磅，處汽車駕駛人新臺幣九萬元罰鍰，並得強制其過
    磅」，及道路交通管理處罰條例第63條：「汽車駕駛人有下
    列各款所列條款之一者，除依原條款處罰鍰外，並予記點：
    …二、有第29條第1項第1款至第4款、第29條之2第1項、第2
    項、第4項、第30條第1項第1款、第2款情形之一者，各記違
    規點數二點」。
　㈡原告雖以因車輛煞車系統異常會鎖死，所以沒進地磅站過磅
    一情作為提起行政訴訟之理由，惟原告曾於110年5月17日向
    被告提出陳述，經向舉發單位查證，舉發單位於110年5月25
    日以國道警三交字第1103701216號函查復略以：「…KLF-255
    6號營業大貨車行經設有地磅處所，未依號誌指示過磅，違
    規事實明確，乃攔查並告知違規事實，依法製單舉發，於法
    並無不當…」，並提供原告違規當時之蒐證影像。本案經審
    視舉發單位蒐證影像，原告駕駛KLF-2556號營業大貨車為裝
    載貨物之大貨車，行經設有地磅處所5公里內路段，自應依
    標誌、標線、號誌指示過磅。且地磅站前1公里處設有「前1
    公里載重大貨車過磅」標示牌及閃光號誌過磅標示牌，已明
    顯告知駕駛人應依指示過磅。駕駛人駕駛車輛前，即應妥為
    檢查車輛，以維行車安全，原告起訴理由稱煞車系統異常無
    法進地磅站云云，自不得作為阻卻違法之理由。
  ㈢綜上，原告違反「道路交通管理處罰條例」第29條之2第4項
    之事實明確，從而，原告之訴為無理由等語。並聲明：原告
    之訴駁回。
四、本件爭點：原告是否確有「汽車裝載貨物行經設有地磅處所
    五公里內路段未依號誌指示過磅」之違規行為，而須受本件
    裁罰？
五、本院之判斷：
  ㈠本件前揭事實概要，除上列爭點外，業經兩造各自陳述在卷
    ，並有原告及被告提出如附表所示之證據資料在卷可查，堪
    認屬實。　　
  ㈡原告確有本件「汽車裝載貨物行經設有地磅處所五公里內路
    段，未依號誌指示過磅」之違規行為：
  ⒈應適用的法令：
    ⑴道路交通管理處罰條例第29條之2第4項：汽車裝載貨物行
      經設有地磅處所5公里內路段，未依標誌、標線、號誌指
      示或不服從交通勤務警察或依法令執行交通稽查任務人員
      之指揮過磅者，處汽車駕駛人9萬元罰鍰，並得強制其過
      磅。其應歸責於汽車所有人時，除處汽車所有人罰鍰及記
      該汽車違規紀錄一次外，汽車駕駛人仍應依第63條第1項
      第2款規定記違規點數2點。
    ⑵道路交通管理處罰條例第63條第1項第2款：汽車駕駛人有
      下列各款所列條款之一者，除依原條款處罰鍰外，並予記
      點：二、有第29條第1項第1款至第4款、第29條之2第1項
      、第2項、第4項、第30條第1項第1款、第2款情形之一者
      ，各記違規點數2點。
　　⑶道路交通安全規則第77條第9款規定：汽車裝載時，除機車
      依第88條規定外，應依下列規定：九、裝載貨物行經設有
      地磅處所，應依標誌、標線、號誌指示，或交通勤務警察
      或依法令執行交通稽查任務人員之指揮停車過磅。
  ⒉本院勘驗被告機關所提供之本件違規採證光碟，勘驗結果為
    ：其中檔名「警方行車影片.MOV」之錄影內容，警車於110
    年5月14日5時39分59秒許持續往國道一號高速公路前進，於
    5時41分30秒許，畫面右方可見有一「前一公里載重大貨車
    過磅」告示牌。於5時41分42秒許，畫面右方可見警車行經
    「閃光燈亮時載重大貨車過磅↗」告示牌，該告示牌持續閃
    亮黃燈。」。於5時41分49秒許畫面右側顯示「地磅站↗」告
    示牌，原告車輛行駛於系爭違規路段之外側車道，位於第三
    人車輛前方，警車行駛於該第三人車輛後方。第三人車輛顯
    示右側方向燈。警車向左變換車道至中線車道。於5時42分0
    秒許畫面右前方可見后里南向地磅站。原告車輛並未向右進
    入地磅站，仍持續向前行駛於外側車道。員警持續向前行駛
    並接近原告車輛示意原告靠邊停車等情。另勘驗檔名「攔查
    後影片.MOV」檔案，勘驗結果為：於5時43分08秒許，畫面
    可見原告從駕駛座下車，配合員警實施違規稽查程序。5時4
    4分49秒至47分16秒止，畫面可見員警甲往原告車輛後車廂
    靠近，車廂內確實有載運貨物等情，有本院110年8月16日勘
    驗筆錄在卷可參。又本院於110年8月18日將上開勘驗筆錄函
    送原告，並請原告於文到2週內就被告答辯狀、證物及本院
    勘驗筆錄具狀表示意見，該函文於110年8月31日合法送達原
    告，有本院上開函文及送達證書在卷可佐，然迄今未見原告
    函覆。由上開勘驗結果可知，原告駕駛系爭裝載貨物之大貨
    車行經上開時、地時，確有「汽車裝載貨物行經設有地磅處
    所五公里內路段未依號誌指示過磅」之違規事實無訛。而查
    原告雖於員警舉發當時，起初以其所裝載貨物未超過後車廂
    一半為由，請求員警開立較輕之裁罰金額，其後又稱系爭大
    貨車有稍微漏氣故障，希望員警可以斟酌，並一再詢問裁罰
    金額是多少一節，亦有上開勘驗筆錄可佐，然原告前開所主
    張之理由，均無礙於本件違規行為之成立，亦非不得裁罰之
    正當合理事由。況原告於駕車上路前，本應有義務檢查並確
    認系爭大貨車行車運作正常，以確保行車及其他用路人之安
    全，故原告就此等主張，除未舉證以實其說之（原告所提出
    之甲證5，僅能說明該車輛為維修之事實，尚無法證明原告
    所駕駛之系爭大貨車之車況，於前開時地不能進行正常過磅
    之行為）外，縱算屬實，亦不得作為本件撤銷原處分之正當
    事由。
　⒊綜上所述，被告以原告有「汽車裝載貨物行經設有地磅處所
    五公里內路段未依號誌指示過磅」之違規行為，而依道路交
    通管理處罰條例第29條之2第4項、第63條第1項第2款規定，
    裁處原告罰鍰90,000元，並記違規點數2點，於法並無不合
    ，原告訴請撤銷原處分為無理由，應予駁回。
六、本件判決基礎已經明確，兩造其餘之攻擊防禦方法及訴訟資
    料經本院斟酌後，核與判決結果不生影響，無一一論述的必
    要，併予說明。
七、本件第一審裁判費為300元，應由敗訴之原告負擔，爰確定
    第一審訴訟費用額如主文第2項所示。
八、據上論結，本件原告之訴為無理由，依行政訴訟法第237條
    之8第1項、第98條第1項前段，判決如主文。　 　　　　
中　　華　　民　　國　　110 　年　　10　　月　　4 　　日
                  行政訴訟庭　法　官　黃聖涵
上為正本係照原本作成。
如不服本判決，應於判決送達後20日內，向本院提出上訴狀並表
明上訴理由（原判決所違背之法令及其具體內容或依訴訟資料可
認為原判決有違背法令的具體事實），其未載明上訴理由者，應
於提出上訴後20日內向本院補提理由書（上訴狀及上訴理由書均
須按他造人數附繕本，如未按期補提上訴理由書，則逕予駁回上
訴），並應繳納上訴裁判費新臺幣750元。
中　　華　　民　　國　　110 　年　　10　　月　　5 　　日
                              書記官　謝明達
　　　　　　　　　　　　　　　
附表：
證據編號        證據名稱或內容 所附卷宗   頁碼 甲證1 被告110年5月17日嘉監企字第1100114101號函1份 本院卷 第17頁 甲證2 內政部警政署國道公路警察局第三公路警察大隊110年5月25日國道警三交字第1103701216號函1份 本院卷 第19至20頁 甲證3 被告110年6月22日嘉監企字第1100113385號函1份 本院卷 第21頁 甲證4 被告110年6月22日嘉監裁字第70-ZWZA40302號裁決書正本1份 本院卷 第23頁 甲證5 長源汽車股份有限公司工作傳票及長源汽車維修/零件明細表影本各2份 本院卷 第35至38頁 乙證1 第ZWZA40302號舉發違反道路交通管理事件通知單通知聯影本1份 本院卷 第53頁 乙證2 被告110年6月22日嘉監裁字第70-ZWZA40302號裁決書及送達證書影本各1份 本院卷 第55至57頁 乙證3 原告110年5月17日陳述單影本1份 本院卷 第59頁 乙證4 內政部警政署國道公路警察局第三公路警察大隊110年5月25日國道警三交字第1103701216號函影本1份 本院卷 第61至62頁 乙證5 原告違規蒐證影像光碟2份 本院卷 第63頁